【裁判字號】    90,上訴,1174
【裁判日期】    900906
【裁判案由】    傷害致死
【裁判全文】
臺灣高等法院臺中分院刑事判決                    九十年度上訴字第一一七四號
    上  訴  人
    即  被  告  史民政
    指定辯護人  本院公設辯護人  甲○○
右上訴人即被告因傷害致死案件，不服臺灣南投地方法院八十九年度訴字第三一三號
，中華民國九十年一月十二日第一審判決（起訴案號：臺灣南投地方法院檢察署八十
九年度偵字第一九三七號），提起上訴，本院判決如左：
      主  文
上訴駁回。
      事  實
一、史民政於民國（下同）八十九年五月十二日上午十一時三十分左右，在南投縣信
    義鄉人和村民生巷六八之五號前，因酒後細故與全茂盛發生口角爭執，竟基於普
    通傷害之故意，出手毆打全茂盛之頭部及胸部，使全茂盛坐倒在地上後，其復以
    拖鞋套在手上毆打全茂盛之臉部及背部，嗣經在場之乙○○勸止並將全茂盛載回
    家中休息，迄翌日早晨經金榮勝發覺全茂盛已奄奄一息，且下半身均是尿，情況
    不對，緊急送醫救治，仍因全茂盛受有腦部左側硬膜下出血併嚴重腦挫傷之傷害
    而引起腦疝、缺氧，延至同年月十八日下午八時三十分許不治死亡。
二、案經南投縣警察局信義分局報請臺灣南投地方法院檢察署檢察官偵查起訴。
      理  由
一、訊據上訴人即被告史民政固坦承有在上揭時地毆打被害人全茂盛胸部、手臂等處
    之事實不諱，惟辯稱：其並未毆打被害人之頭部，當時打完離去時，全茂盛並無
    明顯外傷，且還能自己行走，意識亦清晰，不知何故會死亡云云。惟查被告於警
    訊時即陳稱：「案發時我有三、四分醉，可能在爭吵拉扯中不小心打到死者的頭
    部」（偵查卷第六頁）等語；且證人乙○○於警、偵訊、原審審理及本院調查時
    亦一再陳稱被告曾毆打被害人之頭部、臉頰等處（相驗卷第十五頁、偵查卷第八
    頁背面、原審卷第三十五頁、本院卷第十八頁），核與被告所舉之證人田萬福於
    檢察官偵查時供稱：「我看到史民政將手放進拖鞋用拖鞋打，打了很多下，全茂
    盛有倒下去，他們二人在地上扭打」（偵查卷第二十二頁）﹔於原審審理中供稱
    ：「我跟過去時他們就已經在打架：：：（被告）他是用腳上的拖鞋套在手上，
    兩隻手都有，（死者）有時站著，有時也有滾來滾去」（原審卷第一０二頁）等
    語﹔證人田金道於檢察官偵查時供稱：「我看到時兩個人在互相毆打，（全茂盛
    ）有被打坐下來」（偵查卷第二十二頁背面）﹔於原審審理中供稱：「他們起先
    是拉來拉去，後來是打起來」（原審卷第三十八頁）等情相符，是被告辯稱其並
    未毆打被害人頭部云云，並不足採。再者，被害人全茂盛經乙○○載返住處之後
    ，即在地板上睡覺，當天晚上亦未起來用晚餐，直到翌日早晨仍未起床，始為金
    榮勝發覺有異而送醫等情，業據證人金榮勝於檢察官偵查（相驗卷第十四頁反面
    ）、證人全慧儒於檢察官偵查（相驗卷第十四頁）及原審審理（原審卷第三十九
    頁）中分別證述明確；而證人田萬有於原審審理時，亦陳稱其當日在被害人全茂
    盛家裡喝酒，因酒醉而躺在地上，醒來時係中午十二點至二點之間，被害人回來
    時其並未看見，亦未發現客廳內有任何人等語（原審卷第一二七頁），是本件並
    無任何證據顯示被害人返家之後，有因其他外力而導致死亡，被告事後辯稱被害
    人有可能因為本身或其他第三人之原因導致發生倒地或撞擊死亡結果之情事，無
    非個人臆測，不足採信。至證人即被害人之女全慧儒於偵查中及原審審理中就其
    於案發當日返家時間，一則證述係案發當日下午四時許，一則證述係同日下午一
    時許，前後雖有不符，然據其於原審說明因當時根本不知道時間，是後來才知道
    當天有考試下午沒有上課，所以應該是一點多回家等語（見原審卷第四十頁），
    而徵之其關於所見被害人當日均在地板上睡覺等情，前後並無不符，自不能以其
    所記憶回家時間先後有異，即遽指其證述全屬不實。末查被害人死亡原因是「左
    側硬膜下出血引起腦疝，缺氧，腦死。：：：死亡結果與鬥毆有因果關係，死亡
    方式為他殺。」，業經臺灣南投地方法院檢察署檢察官會同法醫解剖鑑定屬實，
    製有勘驗筆錄、相驗屍體證明書、驗斷書，並有法務部法醫研究所八十九年七月
    十三日八九法醫所醫鑑字第０六一０號鑑定書各一份在卷可稽；而原審依辯護人
    之聲請，向南雲醫院函查結果，該院答稱：「病患全茂盛：：：根據電腦斷層所
    見，並無嚴重如頭皮之類軟組織之血腫，無法判定是否所謂泡綿拖鞋所造成之傷
    害。（死者頭部之擦傷及血腫）遭人擊打或自己跌倒，當然均有可能，易言之無
    法判定。（死者腦內出血之狀況，是否影響死者之腦神經中樞而當場無法自行行
    動？）無法判定」，此有南雲醫院八十九年十二月六日南雲醫字第四七五號函一
    件在卷可稽，故該函文內容既無法否定被害人之傷害並非被告所造成，自無足採
    為有利被告認定之根據。按之以拳頭毆打人之頭部要害，因腦部受嚴重衝擊，可
    能造成腦震盪（即顱內出血或腦挫傷等傷害），而致生死亡之結果，為一般具有
    常識之人所得預見，被告為成年男子，且有相當社會生活之經驗，對此常識自亦
    有預見之可能，則其於酒後因細故，與被害人發生口角糾紛時，因對被害人頭部
    施以毆打，致被害人傷重不治，自應負傷害致死罪責。綜上所述，本件事證明確
    ，被告之犯行，堪予認定。
二、核被告所為，係犯刑法第二百七十七條第二項前段之傷害致死罪。原審法院因認
    被告罪證明確，適用刑法第二百七十七條第二項前段之規定，並審酌被告無前科
    ，係屬初犯（見卷內臺灣南投地方法院檢察署刑案資料查註紀錄表、臺灣高等法
    院被告全國前案紀錄表），犯罪後坦承部分犯行之態度，及其係因與被害人口角
    而有犯罪之動機、目的、手段、所生之危害等一切情狀，量處有期徒刑七年。核
    其認事用法並無違誤，量刑亦堪稱允當，應予維持。被告上訴意旨仍執陳詞，指
    摘原判決不當，並無理由，應予駁回。
據上論斷，應依刑事訴訟法第三百六十八條，判決如主文。
本案經檢察官丙○○到庭執行職務。
中       華       民       國   九  十    年     九      月    六       日
                                臺灣高等法院臺中分院刑事第六庭
                                      審判長法  官  李  文  雄
                                            法  官  陳  嘉  雄
                                            法  官  邱  顯  祥
右正本證明與原本無異。
如不服本判決應於收受送達後十日內向本院提出上訴書狀，其未敘述上訴之理由者並
得於提起上訴後十日內向本院補提理由書（均須按他造當事人之人數附繕本）。
                                            書記官  陳  桂  芬
中       華       民       國   九  十    年     九      月     六      日
                                                                        Ｋ


司法院資訊處製作；財團法人民間司法改革基金會備份。
